# 间接控股下少数股东权益如何计算

提问人：aluo112451 时间：2018-12-02 17:24:19
例：甲公司出资 300 万元，70%持股乙公司，乙公司出资 100 万元55%持股丙公司，假设均形成对被持股公司经营与财务上的控制。
甲购买乙公司时，乙公司可辨认净资产公允价值为 400 万元，乙购买丙公司时，丙公司可辨认净资产公允价值为 120 万元。求：甲合并乙和丙的抵销分录及购买日的商誉及少数股东权益？ 参考解释：采用一步合并办法，甲持有丙公司股份38.5%（70% 55% ），则甲通过乙对丙权益抵销分录为： 借：股东权益 - 丙 120 商誉 - 对丙产生 23.8 （ 100 0.7-120 38.5% ） 贷：长期股权投资 -乙对丙 70 （ 100 0.7） 少数股东权益-丙 73.8（ 120 61.5% ） 2 、乙对丙公司长投中归属于丙少数股东权益的抵销分录： 借：少数股东权益 - 丙 30 （ 100 30%） 贷：长期股权投资-乙对丙 30 3、甲对乙公司权益抵销分录： 借：股东权益-乙 400商誉-对乙产生 20 （300-400 70% ） 贷：长期股权投资 - 甲对乙 300 少数股东权益 - 乙 120 （ 400 30%） 最后，丙的少数股东权益为73.8-30=43.8，也等于120*（1-55% 70% ） -100 30%=43.8万元； 合并丙产生商誉=23.8万元； 乙公司少数股东权益为 120 万元。以上例题来源于丘创编著《合并财务报表》人大出版社 2018 年 8 月出版。 想请教大侠们，丙的少数股东权益为何为43.8万元，而不是73.8万元（ 120 61.5% ），乙的少数股东出资 30 万元（ 100 30%）投资丙形成的权益要从丙中少数股东权益减去计入甲的归母权益呢？

回答人：chenyiwei
对这个结果感到比较奇怪。个人编制的抵销分录： 1 、借：股东权益——丙 120 ， 借：商誉——丙 34 （=100-120 55% ） 贷：长期股权投资 —— 乙对丙 100 贷：少数股东权益 —— 丙 54 （ =120 （1-55%）） 2 、借：股东权益——乙 400 借：商誉——乙 20 贷：长期股权投资——甲对乙 300 贷：少数股东权益 120 （=400*30%）
但无论如何，丙的少数股东权益不是73.8万元（120*61.5%），因为子公司之间的互相投资不会增加合并报表层面的少数股权，合并报表层面的少数股权只是直接由外部少数股东持有的子公司权益份额。如本案例中丙公司的外部少数股权比例为45%，乙公司为30%。

提问人：aluo112451 时间：2018-12-03 08:53:00
多谢陈版点拨。顺便提一句，您给的分录差不多是例题给的另外一种合并方法，只不过例题还多了一个分录： 借：少数股东权益-丙 10.2 贷： 商誉-丙 10.2（34*30%）。分录给的解释大概是说，从乙看丙产生商誉 34 万元，但从甲看乙，因为甲只对乙持股70%，另外30%是乙的少数股东出资形成，而cas目前不考虑少数股东形成的商誉，故要冲减多计算的商誉与权益。 这样，您给的方法得出丙的少数股东权益也是43.8万元（54-10.2）。不晓得这个解释对不对？

回答人：chenyiwei
我不认为应该再做这笔分录。因为乙对丙的投资不能再按乙的股权比例追溯到少数股东。不是少数股东直接对丙出资，而是乙对丙出资。